臺灣士林地方法院民事判決　　　　　　 99年度訴字第926號
原　　　告　沅基塑膠股份有限公司
法定代理人　郭錫勳
訴訟代理人　吳啟玄律師
　　　　　　吳啟豪律師
被　　　告　海揚國際實業股份有限公司
法定代理人　黃君賢
訴訟代理人　施炳煌
上列當事人間給付貨款事件，本院於民國100 年5 月2 日言詞辯
論終結，判決如下：
    主  文
被告應給付原告新臺幣陸佰陸拾伍萬捌仟捌佰柒拾元，及其中新
臺幣貳佰陸拾貳萬伍仟佰壹拾肆元自民國九十九年四月六日起
；新臺幣貳佰陸拾柒萬捌仟零捌拾玖元自民國九十九年五月四日
起；新臺幣柒拾陸萬陸仟零陸拾肆元自民國九十九年五月六日起
；新臺幣伍拾捌萬玖仟肆佰零元自民國九十九年六月四日起，
均至清償日止，按週年利率百分之六計算之利息。
訴訟費用由被告負擔。
本判決第一項於原告以新臺幣貳佰貳拾貳萬元為被告供擔保後，
得假執行。但被告以新臺幣陸佰陸拾伍萬捌仟捌佰柒拾元為原告
預供擔保，得免為假執行。
原告其餘假執行之聲請駁回。
    事  實  及  理  由
壹、程序方面：
一、按當事人喪失訴訟能力或法定代理人死亡或其代理權消滅者
    ，訴訟程序在有法定代理人或取得訴訟能力之本人承受其訴
    訟以前當然停止，惟於有訴訟代理人時不適用之；另承受訴
    訟人，於得為承受時，應即為承受之聲明。民事訴訟法第17
    0 條、第173 條本文及第175 條第1 項分別定有明文。被告
    之法定代理人已於本件訴訟繫屬後之民國99年12月21日由馮
    一凡變更為黃君賢，有公司變更登記表附卷可稽（見本院卷
    第208 頁），被告並具狀聲明承受訴訟，核無不合，應予准
    許。
二、按訴狀送達後，原告不得將原訴變更或追加他訴。但被告同
    意者，不在此限。又被告於訴之變更或追加無異議，而為本
    案之言詞辯論者，視為同意變更或追加，此觀諸民事訴訟法
    第255 條第1 項第1 款、第2 項自明。本件原告原依買賣之
    法律關係請求被告給付貨款，並聲明：被告應給付原告新臺
    幣（下同）262 萬5314元，即自99年4 月4 日起至清償日止
    ，按週年利率5%計算之利息。嗣另依票據之法律關係，請求
    被告給付票款，並聲明：(一)被告應給付原告262 萬5,314 元
    ，及自99年4 月4 日起至清償日止，按週年利率6%計算之利
    息。(二)被告應給付原告344 萬4, 153元，及自99年5 月4 日
    起至清償日止，按週年利率6%計算之利息。(三)被告應給付原
    告58萬9,403 元，及自99年6 月4 日起至清償日止，按週年
    利率6%計算之利息。核其所為，當屬訴之追加。被告未表示
    異議而為本案之言詞辯論，視為同意原告所為訴之追加。是
    依上開規定，原告所為追加，自屬合法，應予准許。
貳、實體方面：
一、原告起訴主張: 被告自98年11月26日起至99年2 月25日止陸
    續向伊購買高崗屋蓋及PET 桶等貨品（下稱「系爭貨品」）
    ，貨款金額共計665 萬8,870 元。伊已依約將系爭貨品交付
    予被告，由被告之員工林鳳美簽收。被告並先後簽發如附表
    所示之支票（下合稱「系爭支票」）予伊以支付貨款。詎系
    爭支票均遭退票。被告固抗辯系爭支票係遭他人盜用印章所
    開立，惟伊所持有之系爭支票，皆係被告董事會決議解任其
    總經理楊智欽前，由楊智欽所簽發，依法自屬有權代理；倘
    楊智欽無權簽發系爭支票，亦屬代理權之內部限制或撤回，
    不得對抗善意之第三人；又縱系爭支票確係楊智欽無權代理
    所簽發，則被告亦應依兩造間之買賣契約關係給付貨款。為
    此，爰依票據之法律關係及兩造間買賣契約，向被告請求給
    付貨款及利息等語，並聲明：(一)被告應給付原告262 萬5,31
    4 元，及自99年4 月4 日起至清償日止，按週年利率6%計算
    之利息。(二)被告應給付原告344 萬4,153 元，及自99年5 月
    4 日起至清償日止，按週年利率6%計算之利息。
    (三)被告應給付原告58萬9,403 元，及自99年6 月4 日起至清
    償日止，按週年利率6%計算之利息。
二、被告則以：系爭支票所蓋伊之公司負責人印章均為前任董事
    長蕭萬德，而蕭萬德已於98年11月18日解任。又於伊尚未辦
    理銀行印鑑變更之際，曾遭不明人士冒領大量支票，並盜蓋
    蕭萬德印章而交付他人。原告固主張系爭支票為楊智欽獲蕭
    萬德授權而簽發，惟蕭萬德既於98年11月18日解任，楊智欽
    於同日始擔任總經理一職，顯無從得到蕭萬德之授權而有權
    代理伊簽發系爭支票，楊智欽亦從未獲得伊之現任法定代理
    人合法授權，是系爭支票均屬無權利人所簽發而無效，原告
    自不得以票據關係作為請求之依據。又關於原告主張兩造間
    之買賣關係，因伊於98年11月16日改選法定代理人，於完成
    公司變更登記後，新任法定代理人馮一凡雖數次欲進入公司
    ，卻遭楊智欽等人之妨礙而無法進入，致無法核對有關帳冊
    、支票、廠商交易明細資料，故未能確認兩造間買賣契約之
    存否及相關貨品訂購數量等事宜；又縱兩造間有買賣契約存
    在，惟該債務應已清償而消滅等語，資為抗辯。並聲明：(一)
    原告之訴駁回。(二)如受不利判決，願供擔保請准宣告免為假
    執行。
三、得心證之理由：
  (一)原告主張被告自98年11月26日起至99年2 月25日止陸續向伊
    訂購系爭貨品，伊已依約交付系爭貨品予被告，被告則簽發
    系爭支票予伊以為清償等情，業據原告提出系爭支票（見本
    院卷第52、53頁）、出貨單（見本院卷第10至45頁）、統一
    發票（見本卷第47至51頁）為證。又系爭支票為被告公司所
    簽發乙節，業經證人即採購部主管徐亦瑾證述明確（見本院
    卷第155 頁背面）。是原告所述上情堪信為真實。
  (二)被告雖抗辯被告公司原董事長蕭萬德於98年11月18日即解職
    ，有人利用被告公司尚未辦理銀行印鑑變更之際，於99年1
    月11日至華泰銀行內湖分行冒領支票編號0000000 號至0000
    000 號之空白支票，並盜蓋前任董事長蕭萬德印章於系爭支
    票上云云。本件被告公司原董事長蕭萬德於98年11月18日解
    職，有蕭萬德寄予被告之存證信函、被告公司變更登記表等
    件在卷可憑（見本院卷第119 至123 頁）。又系爭支票之票
    載發票日分別為99年4 月4 日、5 月4 日、6 月4 日，並以
    蕭萬德為被告公司代表人名義簽發，亦有系爭支票影本存卷
    可稽（見本院卷第52、53頁）。則系爭支票形式上確實係於
    蕭萬德解任之後由被告公司蓋用蕭萬德之印章於支票上所簽
    發。是以系爭支票上之印文是否經盜蓋，乃首須究明者。
  (三)經查，被告公司前董事長蕭萬德於本院99年度訴字第911 號
    給付貨款事件到庭證稱：伊為安有公司派來海揚公司擔任董
    事長，98年11月18日收到安有公司通知伊不再擔任被告公司
    之董事長。伊任職董事長期間，公司均由總經理在運作，公
    司印章由總經理和財務人員徐亦謹保管。印章放在保險箱內
    。伊7 年前到公司，一直都是這樣子運作。伊於98年11月中
    旬離職，離職後並未取回伊之印章，公司出問題之後，運作
    模式並無改變，印章還是在總經理身上，總經理有鑰匙和印
    章。公司領用支票之細節，伊以前就不知道，以前就是財務
    人員處理，應該是徐亦瑾比較清楚等語（見上開卷宗第117
    頁背面至118 頁背面）。而被告公司之採購部主管徐亦瑾亦
    於上開事件證稱：廠商送完貨物後會來請款，請購單被告公
    司有留底，廠商來請款會有發票，工廠會有簽收單，工廠收
    貨人員會輸入進貨單，財務部會輸入應付帳款帳單，這些單
    據備齊後，送給財務部人員審核，財務部審核無誤，才送到
    被告公司請求付款。被告公司依據單據開票給廠商。大額貨
    款會送楊智欽總經理審核，通常是開90天之支票，被告公司
    付款日期均係每個月4 日；開票，要加上公司作業時間及郵
    寄時間，故實際上是在110 天至120 天前開票。從以前開始
    ，支票都是財務部處理，伊向公司拿大小章，98年底開始都
    由楊智欽總經理向財務部直接請求貨款等情（見該案卷宗第
    115 至119 頁）。是就上開證人證詞互核以觀，可知被告公
    司於蕭萬德經解任董事長職務後，迄至99年2 月間，總經理
    楊智欽經解任總經理職務時止，係由總經理綜理公司業務。
    且被告公司就貨款金額較大者，會開遠期支票給廠商，證人
    徐亦瑾已證述被告公司付款流程，係依據公司所留存之請購
    單、廠商請款時送來之統一發票、工廠收貨時之簽貨單、電
    腦內進貨單、財務部之應收帳款帳單等各種單據而開票予廠
    商，發票日期約往前推算110 天至120 天才是實際開票之日
    。準此，由系爭支票票載發票日即99年4 月4 日、5 月4 日
    及6 月4 日倒算120 日，以推算實際簽發之日，可知系爭支
    票實際之發票日應係98年12月、99年1 、2 月之時。斯時被
    告公司係由總經理楊智欽負責發票，亦經證人蕭萬德、徐亦
    謹證稱纂詳。而被告公司之總經理楊智欽係於99年2 月3 日
    經董事會議決議解任，並經董事長馮一凡等人於同年月11日
    寄存證信函予楊智欽、同年月22日經臺北市政府函復被告公
    司准予就解任經理人楊智欽變更登記等節，業經被告自認在
    卷（見本院卷第158 頁背面），並有存證信函在卷可憑（本
    院卷第161 至162 頁）。則楊智欽於解任前所簽發之支票，
    仍係有權簽發之支票，被告公司抗辯系爭支票為盜蓋乙節，
    並無可採。
  (四)被告固辯以蕭萬德於98年11月18日解職，楊智欽於同日擔任
    總經理職務，其應未得蕭萬德之授權，而不得簽發系爭支票
    云云。惟按，公司得依章程規定置經理人，經理人之委任、
    解任及報酬，股份有限公司應由董事會以董事過半數之出席
    ，及出席董事過半數同意之決議行之，此觀諸公司法第29條
    第1 項第3 款自明。又被告公司於98年11月13日間共有董事
    蕭萬德、徐湘芸、連美銖等3 人乙節，業經本院調閱被告公
    司登記卷宗核閱無誤。細繹被告公司98年11月13日董事會議
    紀錄（見本院卷第160 頁）：「出席人員簽章：董事長：蕭
    萬德。董事（以視訊參與會議）：徐湘芸。董事：連美銖」
    、「六、承認及討論事項：2.委任經理人案。說明：委任楊
    智欽先生為本公司之經理人，並因營運職務需求晉升總經理
    ，於民國九十八年十一月十八日起生效。決議：本案經主席
    徵詢全體出席董事無異議，照案通過」等語。可知楊智欽於
    98 年11 月13日業經被告公司董事會決議選任為經理人並派
    升為總經理，其任期自98年11月18日起生效。則被告公司既
    係採總經理制，且楊智欽業經被告公司合法選任為總經理，
    則其於98年11月18日起自屬有權簽發系爭支票，而無須另行
    取得被告公司董事長之授權。準此，被告辯稱楊智欽未得其
    董事長之授權，故屬無權簽發系爭支票云云，殊非可採。
  (五)被告另辯以其前曾給付原告2 萬6,537 元以抵充本件之票款
    等情。惟查，證人徐亦瑾已於前開期日證稱：被告公司曾經
    有匯款2 萬多元給廠商，但那不是貨款，是賠償原告之訴訟
    費用，因被告公司跳票而造成本件訴訟等語（見本院卷第15
    6 頁背面）。該金額確與本件原告起訴時逾99年6 月10日繳
    納之裁判費相符。據此，被告所給付原告之2 萬6,537 元並
    非用以清償系爭支票之票款，應屬明確。又被告復辯稱徐亦
    瑾於99年5 月間於他案法院審理時表示貨款已清償，故
    本件債務應已清償而消滅云云。惟查，證人徐亦瑾於本院審
    理時到場證稱：沒有，被告到目前為止沒有清償貨款等語明
    確（本院卷第156 頁），是被告辯稱本件貨款業已清償云云
    ，顯有誤會，而不可採。從而，被告尚欠原告如系爭支票票
    面金額所載之票款未為清償，應屬明確。
  (六)按在票據上簽名者，依票上所載文義負責；發票人應照支票
    文義擔保支票之支付；支票到期不獲付款時，執票人於行使
    或保全支票上權利之行為後，對於背書人、發票人及支票上
    其他債務人，得行使追索權；又執票人向支票債務人行使追
    索權時，得請求自為付款提示日起之利息，如無約定利率者
    ，依年利六釐計算。票據法第5 條第1 項、第126 條、第85
    第1 項、第144 條、第133 條分別定有明文。是本件利息應
    自原告提示系爭支票之日起算，原告主張於票載發票日起算
    利息，容有誤會。又系爭支票為被告公司所簽發，經原告分
    別於99年4 月6 日、5 月6 日、5 月4 日、6 月4 日提示不
    獲付款，有退票理由單存卷可稽（見本院卷第54、55、98、
    101 、103 頁）。是原告請求被告給付自上開付款提示日起
    ，按年利率6%計算之利息，即屬有據，應予准許。逾此部分
    ，所為之請求，則非可採。又原告本於票據法律關係訴請給
    付，業經准許，已如前述，其另就其中之262 萬5,314 元另
    本於買賣關係而為請求，即無另與審酌之必要，附此敘明。
四、綜上所述，系爭支票為被告公司斯時之總經理楊智欽所簽發
    ，經原告提示不獲付款，且被告迄今尚未給付原告系爭支票
    之票款。從而，原告依票據之法律關係，請求被告給付665
    萬8,870 元，及其中262 萬5,314元自99年4 月6 日起；267
    萬8,089 元自99年5 月4 日起；76萬6,064 元自99年5 月6
    日起；58萬9,403 元自99年6 月4 日起，均清償日止，按週
    年利率6%計算之利息，為有理由，應予准許。逾此部分所為
    之請求，則非可採。
五、兩造陳明願供擔保，聲請宣告假執行或免為假執行，經核原
    告勝訴部分，合於法律規定，爰分別酌定相當之擔保金額宣
    告之；原告其餘假執行之聲請，因訴之駁回而失所依據，不
    予准許。
六、本件事證已臻明確，其餘兩造主張、陳述暨所提之證據，經
    審酌均與本院前揭判斷不生影響，爰不一一詳予論述，附此
    敘明。
七、據上論結，原告之訴為一部有理由，一部無理由，依民事訴
    訟法第79條、第390 條第2 項、第392 條第2 項判決如主文
    。
中    華    民    國  100     年    5    月     23    日
                  民事第三庭審判長法  官  王本源
                                  法  官  施月燿
                                  法  官  林尚諭
以上正本係照原本作成。
如對本判決上訴須於判決送達後 20 日內向本院提出上訴狀。如
委任律師提起上訴者，應一併繳納上訴審裁判費。
中    華    民    國  100     年    5    月    25    日
                                   書記官  吳華瑋
附表：
┌──┬─────┬──────┬───────┬────┬────┐
│編號│票載發票日│票面金額    │票據號碼      │付款銀行│付款提示│
│    │          │            │              │        │日      │
├──┼─────┼──────┼───────┼────┼────┤
│1   │99年4月4日│1,312,657   │AB0000000     │華泰商業│99年4 月│
│    │          │            │              │銀行    │6 日    │
├──┼─────┼──────┼───────┼────┼────┤
│2   │99年4月4日│1,312,657   │AB0000000     │華泰商業│99年4 月│
│    │          │            │              │銀行    │6 日    │
├──┼─────┼──────┼───────┼────┼────┤
│3   │99年5月4日│766,064     │AB0000000     │華泰商業│99年5 月│
│    │          │            │              │銀行    │6 日    │
├──┼─────┼──────┼───────┼────┼────┤
│4   │99年5月4日│2,678,089   │VC0000000     │華南商業│99年5 月│
│    │          │            │              │銀行    │4 日    │
│    │          │            │              │        │        │
├──┼─────┼──────┼───────┼────┼────┤
│5   │99年6 月4 │589,403     │AB0000000     │華泰商業│99年6 月│
│    │日        │            │              │銀行    │4 日    │
│    │          │            │              │        │        │
└──┴─────┴──────┴───────┴────┴────┘